臺灣新竹地方法院民事判決　九十一年度竹簡字第二二二號
　　原　　　告　乙○○○
　　訴訟代理人　丙○○
　　被　　　告　甲○○
右當事人間損害賠償事件，經原告提起附帶民事訴訟，由本院刑事庭裁定移送，本院
判決如左：
    主      文
被告應給付原告新台幣壹拾壹萬壹仟零捌拾壹元及自民國九十年十二月十一日起至清
償日止按週年利率百分之五計算之利息。
原告其餘之訴駁回。
訴訟費用由被告負擔百分之六十，餘由原告負擔。
    事實及理由
一、原告之聲明：被告應給付原告新台幣（下同）十八萬一千三百三十一元及自起訴
    狀繕本送達翌日即民國（下同）九十年十二月十一日起至清償日止按年息百分之
    五計算之利息。
二、事實摘要：
（一）原告主張被告於八十九年四月一日清晨四時五十分許，無照駕駛車號ＨＴＶ－
      二五五號重型機車，沿新竹市○○路由北往南方向行駛，行經該路與國光路閃
      黃燈交岔路口時速限制五十公里時，應注意車前狀況及減速慢行，作隨時停車
      之準備，且肇事路面狀況乾燥，無缺陷，道路無障礙，依當時情形無不能注意
      之情事，詎被告竟疏未注意車前狀況及減速慢行，仍以時速五十公里之速度行
      駛，適有原告在經國路上之行人穿越道行走橫越該道路，被告發現後閃煞不及
      ，所駕駛之機車碰撞原告，致原告倒地，受有左側恥骨上肢骨折、左側腎臟挫
      傷合併皮下血腫、頭部外傷併顏面全身多處撕裂傷、瘀腫之傷害。原告因被告
      前開肇事行為而受傷，自得向被告請求所受之損害，而原告所受損害之項目計
      有：１、住院、門診醫療費用及因醫療必要所購買醫療器材、必需品之費用：
      原告因前開車禍受傷，先後至國軍新竹醫院、國立台灣大學醫學院附設醫院等
      住院或門診治療，另因前開傷害造成左側恥骨上肢骨折等傷害，無法行動，必
      須購買輪椅、支撐架以幫助行動，又因原告當時大小便均無法自理，為清除排
      泄物，必須購買乳膠手套、紙尿褲、便盆等，共計此部分支出費用為六萬一千
      三百三十一元。２、重做假牙之費用：原告因前開傷害導致需重做假牙，共計
      支出費用為五萬元。３、恥骨斷裂之復健費用：原告因車禍造成恥骨斷裂，而
      至國術館進行復健治療，共計支出二萬元。５、精神慰撫金：原告因前開傷害
      受傷，造成身心甚大之痛苦，在此僅請求五萬元，以茲慰藉。以上各項合計共
      十八萬一千三百三十一元，原告自得向被告請求等情。
（二）被告則未於言詞辯論期日到場，亦未提出書狀作何聲明或陳述。
三、程序方面：
    被告經合法通知，未於言詞辯論期日到場，核無民事訴訟法第三百八十六條所列
    各款情形，爰依原告之聲請，由其一造辯論而為判決。又關於原告請求被告賠償
四、本院之判斷：
（一）本件原告主張被告於八十九年四月一日清晨四時五十分許，無照駕駛前開重型
      機車行經上開肇事路段時，本應注意車前狀況及減速慢行，作隨時停車之準備
      及必要之安全措施，且依當時情形並無不能注意之情事，竟疏未注意車前狀況
      及減速慢行，仍以時速五十公里之速度行駛，因而撞擊當時正在經國路上行人
      穿越道行走橫越道路之原告，以致原告倒地受有左側恥骨上肢骨折、左側腎臟
      挫傷合併皮下血腫、頭部外傷併顏面全身多處撕裂傷、瘀腫等傷害之事實，業
      據提出統一發票四紙、醫療費用收據三十份等為證，復經本院調取本院刑事庭
      九十年度交易字第一二五號審理卷（含台灣新竹地方法院檢察署八十九年度偵
      字第二八三七號偵查卷）查核屬實；被告於前開行為所涉過失傷害之刑事案件
      亦自承並無駕照，且有超速行駛之情形（見本院刑事庭前開審理卷第四十四頁
      、第四十五頁，台灣新竹地方法院檢察署前開偵查卷第三頁背面、第三十七頁
      背面）；而被告經通知未到庭陳述，亦未提供任何證據供本院審酌，自堪信原
      告之此部分之主張為真實。按行車速度，依標誌或標線之規定；汽車行駛時，
      駕駛人應注意車前狀況，並隨時採取必要之安全措施；汽車行近行人穿越道前
      ，應減速慢行，遇有行人穿越時，無論有無交通警察指揮或號誌指示，均應暫
      停讓行人先行通過；又汽車行經設有閃黃燈之路口，應注意閃光黃燈表示「警
      告」，車輛應減速接近，注意安全，小心通過，道路交通安全規則第九十三條
      第一項、第九十四條第三項、第一百零三條，道路交通標誌標線號誌設置規則
      第二百十一條第一項第一款分別定有明文。查本件車禍發生時之肇事地點為設
      有閃黃燈號誌之交岔路口，並有行人穿越道，路面狀況乾燥、無缺陷，道路無
      障礙等情，有道路交通事故調查報告表附於前開審理卷可考，則被告駕車行經
      上開地點，自應注意車前狀況及減速慢行，且應暫停讓穿越道路之行人即原告
      通過，而依當時情狀又無不能注意之情事，仍以時速五十公里之速度行駛，以
      致在接近該路口發現原告時，已來不及閃避，進而肇致本件車禍，被告對本件
      車禍之發生有過失自明，而原告復因本件車禍導致受有前開傷害之結果，故被
      告之前開過失行為與原告所受傷害，亦有相當因果關係，從而原告主張被告之
      行為業已構成侵權行為，而應負損害賠償責任，堪信以為真實。
（二）按因故意或過失不法侵害他人之權利者，負損害賠償責任；又不法侵害他人之
      身體或健康者，對於被害人因此喪失或減少勞動能力或增加生活上之需要時，
      應負損害賠償責任；另不法侵害他人之身體或健康者，被害人雖非財產上之損
      害，亦得請求賠償相當之金額，民法第一百八十四條第一項前段、第一百九十
      三條第一項、第一百九十五條第一項前段分別定有明文。又按汽車、機車或其
      他非依軌道行駛之動力車輛，在使用中加損害於他人者，駕駛人應賠償因此所
      生之損害，此觀民法第一百九十一條之一前段規定意旨亦明。查被告就本件車
      禍事故之發生既有過失，而應負侵權行為損害賠償責任，已於前述，則原告依
      據前開規定，請求被告賠償其所受之損害，自屬有據。茲就原告請求之各項損
      害及金額是否允當，分別審核論述如后：
  １、醫療費用及因醫療必要所購買醫療器材、必需品之費用部分：原告主張因前開
      受傷先後至國軍新竹醫院、國立台灣大學醫學院附設醫院等醫療機構住院或門
      診治療，此部分共計支出五萬五千五百九十元等情，固據提出醫療費用收據三
      十紙為證；惟查原告前開所提出國軍新竹醫院醫療費用收據，其中八十九年十
      一月十四日所列醫療費用一百元，其上記載就診病患之姓名為陳宏仲，自非原
      告因前開車禍就醫所生之損害，又其中八十九年四月十九日醫療費用收據所列
      證明書費一百五十元，亦尚難認係因被告侵權行為所生財產上之損害，依法自
      應不予准許（最高法院六十六年六月十一日六十六年度第五次民庭庭推總會決
      議（二）意旨參照），其餘部分經核均屬原告因前開車禍受傷所生必要之醫療
      費用，從而原告所得向被告請求之醫療費用即為五萬五千三百四十元（00000-
      000-000=55340）。原告又主張其因前開傷害造成左側恥骨上肢骨折等傷害，
      無法行動，必須購買輪椅、支撐架等，而分別支出三千八百八十元及一千三百
      六十七元，又因原告當時大小便均無法自理，為清除排泄物，必須購買乳膠手
      套、紙尿褲、便盆等，此部分支出費用為四百九十四元，亦即合計支出五千七
      百四十一元等情，亦據提出統一發票四紙為證，經核其前開受傷情形，確有購
      買上開物品之必要，而此部分即屬增加原告生活上需要之必要費用，亦應予准
      許。從而原告此部分請求在六萬一千零八十一元（55340+  5741=61081）之範
      圍內為有理由，逾此部分則不應准許，應予駁回。
  ２、假牙重做費用及復健費用部分：原告主張因前開被告之侵權行為受傷，造成其
      上下假牙被撞斷、變形，經重做而支出之費用五萬元；又因其恥骨斷裂，需至
      國術館進行復健，支出之費用為二萬元云云。然按當事人主張有利於己之事實
      者，就其事實有舉證之責任，民事訴訟法第二百七十七條定有明文；查原告就
      前開受傷有另行重做假牙及至國術館進行復健必要之事實，並未舉證證明，而
      由原告前開受傷之情形，亦無從看出原告有因而重做假牙之必要，原告復未提
      出此部分支出重做假牙費用之證明，從而原告主張受有重做假牙費用五萬元之
      損害云云，尚不足採。又查原告固因前開車禍造成恥骨骨折，惟縱令原告有因
      而進行復健之必要，衡情亦應至醫療機構為復健治療，則何以捨醫療機構而至
      非屬醫療機構之國術館進行復健，原告亦未為具體說明，另原告亦未提出支出
      此部分費用之證明，從而原告此部分之主張，亦難認有據。
  ３、精神慰撫金部分：查原告因被告侵權行為受有左側恥骨上肢骨折、左側腎臟挫
      傷合併皮下血腫、頭部外傷併顏面全身多處撕裂傷、瘀腫等傷害，足見其傷害
      非屬輕微，次查原告受傷時已屬八十餘歲之高齡（六年十一月九日生），則因
      身體因素造成原告需要復原之期間較長，其間所受痛苦，亦難言諭，本院審酌
      上情，另考量本件發生損害之原因，被告係四十一年二月十一日生，發生本件
      肇事時係從商，原告則係無業等情，認原告此部分請求五萬元之精神慰撫金，
      尚屬適當，應予准許。
  ４、綜上所述，原告因被告前開侵權行為所受損害之金額合計即為十一萬一千零八
      十一元，從而原告請求被告給付在十一萬一千零八十一元之範圍及該部分之金
      額自起訴狀繕本送達翌日即九十年十二月十一日起至清償日止按年息百分之五
      計算之利息部分，即屬有理由，應予准許；至逾該部分金額之請求部分，則屬
      無據，應予駁回。
五、結論：本件原告之訴為一部有理由，一部無理由，依民事訴訟法第四百三十六條
    第二項、第三百八十五條第一項前段、第七十九條但書，判決如主文。
中　　　華　　　民　　　國　　九十一　　年　　　六　　　月　　　二十　　日
                                  臺灣新竹地方法院新竹簡易庭
~B法　　　官　李承訓
右為正本係照原本作成。
如對本判決上訴，須於判決送達後廿日內向本院提出上訴狀。
~B法院書記官　吳玉蘭
中　　　華　　　民　　　國　　九十一　　年　　　六　　　月　　　二十　　日
